臺灣臺中地方法院民事判決　95年度訴字第2772號
原　　　　告　戊○○(民國82.
兼法定代理人　丁○○
兼法定代理人　甲○○
前列三人共同
訴訟代理人　　謝英吉　　律師
被　　　告　　丙○○
訴訟代理人　　乙○○
上列當事人間損害賠償事件，本院於95年12月22日言詞辯論終結
，判決如下：
    主    文
被告應給付原告甲○○新臺幣肆拾參萬伍仟陸佰陸拾肆元，及其
中新臺幣肆拾貳萬伍仟陸佰陸拾肆元自民國９５年１２月２３日
起至清償日止，按週年利率百分之五計算之利息。
被告應給付原告丁○○新臺幣壹萬貳仟柒佰元，及其中新臺幣貳
仟柒佰元自民國９５年１２月２３日起至清償日止，按週年利率
百分之五計算之利息。
被告應給付原告戊○○新臺幣壹萬參仟陸佰參拾捌元，及其中新
臺幣參仟陸佰參拾捌元自民國９５年１２月２３日起至清償日止
，按週年利率百分之五計算之利息。
原告其餘之訴駁回。
訴訟費用由被告負擔六分之五，餘由原告甲○○負擔三六分之五
、原告丁○○及戊○○負擔三六分之一。
本判決關於原告勝訴部分得為假執行。但被告如以新臺幣肆拾參
萬伍仟陸佰陸拾肆元、新臺幣壹萬貳仟柒佰元、新臺幣壹萬參仟
陸佰參拾捌元，分別為原告甲○○、丁○○、戊○○供擔保後，
得免為假執行。
原告其餘假執行之聲請駁回。
    事實及理由
一、按訴狀送達後，原告不得將原訴變更或追加他訴。但擴張或
    減縮應受判決事項之聲明者，不在此限，民事訴訟法第２５
    ５條第１項第３款定有明文。本件原告起訴原請求：「被告
    應給付原告丁○○新臺幣（下同）３００００元。被告應給
    付原告胡玉珍５４５３６４元，及其中５１５３６４元自起
    訴狀繕本送達翌日起至清償日止按週年利率５％計算之利息
    。被告應給付原告戊○○３００００元」；嗣於９５年１１
    月３０日具狀變更請求為：「被告應給付原告丁○○３２７
    ００元，及其中２７００元自本書狀繕本送達翌日起至清償
    日止，按週年利率５％計算之利息。被告應給付原告甲○○
    ４８９４２２元，及其中４５９４２２元自本書狀繕本送達
    翌日起至清償日止，按週年利率５％計算之利息。被告應給
　　付原告戊○○３３６３８元，及其中３６３８元自本書狀繕
　  本送達翌日起至清償日止，按週年利率５％計算之利息」；
    嗣再於９５年１２月２２日具狀變更請求為：「被告應給付
　　原告丁○○３２７００元，及其中２７００元自本書狀繕本
　  送達翌日起至清償日止，按週年利率５％計算之利息。被告
    應給付原告甲○○４５５６６４元，及其中４２５６６４元
    自本書狀繕本送達翌日起至清償日止，按週年利率５％計算
    之利息。被告應給付原告戊○○３３６３８元，及其中３６
    ３８元自本書狀繕本送達翌日起至清償日止，按週年利率５
    ％計算之利息」，僅屬擴張及減縮應受判決事項之聲明，核
    與於上開規定相符，應予准許。
二、原告起訴主張：被告於９５年８月５日駕駛車牌號碼０９１
    ６－ＰＲ號之自小客車，行經國道３號公路南向１４２公里
    處附近，在汽車行進中欲拿取其車內之礦泉水，因操作不當
    ，擦撞原告丁○○所駕駛之車牌號碼０５２７－ＰＵ號之自
    小客車（汽車所有人為原告甲○○），致使原告丁○○駕駛
    之自小客車失控擦撞高速公路外側護欄而嚴重毀損，並導致
    原告３人因此遭受重大驚嚇，車禍發生迄今仍經常惡夢連連
    ，精神無法回復。從而，原告依民法侵權行為之法律關係，
    請求被告賠償原告下列所受之損害：
(一)、汽車修復費用之損害：２２１７６４元
　　系爭汽車之修復費用為２２１７６４元，有估價單４紙、汽
　  車毀損照片２９張、汽車修復照片４０張、奕勝美股份有限
　  公司統一發票２張可證。
(二)、汽車市價貶損之損害：２０１１００元
　　原告甲○○已於９５年１２月７日將系爭車牌號碼０５２７
　  －ＰＵ號汽車以４２８０００元出售予訴外人謝財明，並於
    同日交車予訴外人謝財明，此有汽車買賣合約書可證。系爭
    汽車經中華民國汽車鑑價協會證明，新領牌照未滿２個月者
    ，係按新車價格價格折舊１０％，而系爭汽車係於９５年６
    月２３日領牌，此有汽車行車執照及新領牌照登記書可證，
    其距９５年８月５日車禍發生時，新領牌照未滿２個月，其
    當時之市價，係按新車價格價格折舊１０％，又系爭汽車新
    車價格為６９９０００元，依此計算，倘未發生本件車禍，
    系爭汽車於９５年８月５日之價格，應為６２９１００元（
    其計算式為：６９９０００ｘ９０％＝６２９１００）。是
    以原告請求被告賠償本件小客車市價貶損之損害２０１１０
    ０元（其計算式為：000000－000000＝２０１
    １００）。
(三)、醫療費用及精神慰撫金：原告丁○○請求被告賠償３２７０
    ０元，原告甲○○請求被告賠償３２８００元，原告戊○○
    請求被告賠償３３６３８元
    我國民法就侵害人格權有明文規定得請求損害賠償或慰撫金
    者，有姓名權、生命權、身體權、健康權、名譽權、自由權
    、信用權、隱私權、貞操權及侵害其他人格法益而情節重大
    者等１０種。而所謂健康權，則指為保持身體機能為內容之
    權利，破壞身體機能，即構成對健康權之侵害，包含對肉體
    及精神之侵害而言。原告３人自從本車禍後，因創傷後壓力
　　症候群，均持續在林新醫院接受治療，有林新醫院之診斷證
 　 明書及診療費收據可證，其中原告丁○○因此支出醫療費用
    ２７００元，原告甲○○因此支出醫療費用２８００元，原
    告戊○○因此支出醫療費用３６３８元。為此，原告人請求
    被告賠償上開醫療費用及精神慰撫金每人各３００００元等
    語。並聲明：被告應給付原告丁○○３２７００元，及其中
　　２７００元自９５年１２月２３日起至清償日止，按週年利
　  率５％計算之利息。被告應給付原告甲○○４５５６６４元
    ，及其中４２５６６４元自９２年１２月２３日起至清償日
    止，按週年利率５％計算之利息。被告應給付原告戊○○３
    ３６３８元，及其中３６３８元自９５年１２月２３日起至
    清償日止，按週年利率５％計算之利息。原告願供擔保，請
    准宣告假執行。
四、被告對於原告主張本件車禍發生之時、地及事故發生原因之
    事實，並不爭執，對於原告主張汽車修復費用２２１７６４
    元部分，並予認諾，願意全額支付，惟關於汽車貶損部分，
    則希望透過比較有公信力單位出具鑑定結果評估等語置辯。
    並聲明：原告之訴及假執行之聲請均駁回，如受不利判決，
    願供擔保免為假執行。
五、兩造不爭執之事項：
　　1.本件車禍發生之時、地及責任部分，均如原告上揭主張。
　　2.原告甲○○所有之系爭車牌號碼０５２７─ＰＵ號汽車，
　  　９５年６月出廠，因本件車禍修理費用支出２２１７６４
      元。
  　3.被告對於原告汽車修復費用支出２２１７６４元部分，予
　    以認諾。
　　4.原告因本件車禍支出醫療費用自付額部分：原告丁○○２
  　  ７００元、甲○○２８００元、戊○○３６３８元。
　　5.原告汽車已於９５年１２月７日以４２８０００元出賣予
　　　訴外人。
　　6.原告丁○○、甲○○二人目前均係從事各種PE瓶、PET瓶
　　  、PP瓶及各種瓶蓋及特殊包材之經銷買賣，每人每月之收
　　　入，大約為８萬元，而原告戊○○目前為國二之學生。被
　　　告大學畢業，目前在長榮公司擔任課長，月入約七萬元。
六、按「汽車、機車或其他非依軌道行駛之動力車輛，在使用中
    加損害於他人者，駕駛人應賠償因此所生之損害」，「不法
    侵害他人之身體或健康者，對於被害人因此喪失或減少勞動
    能力或增加生活上之需要時，應負賠償責任」，「不法侵害
　　他人之身體、健康、名譽、自由、信用、隱私、貞操，或不
　  法侵害其他人格法益而情節重大者，被害人雖非財產上之損
    害，亦得請求賠償相當之金額」．民法第１９１條之２前段
    、第１９３條第１項、第１９５條第１項分別定有明文。本
    件被告對於原告所主張車禍發生之時、地及事故發生原因之
    事實，並不爭執，復有原告提出之台中縣沙鹿鎮調解委員會
    通知書、國道公路警察局道路交通事故當事人登記聯單、道
    路交通事故現場圖、道路交通事故初步分析研判表、汽車出
    險警方案情形調查報告表，本院依職權向內政部警政署國道
    公路警察局第二警察隊函調本件道路交通事故現場圖、調查
    報告表(一)(二)、談話紀錄表、照片黏貼紀錄表等在卷足稽，堪
    信為真實。次按汽車行駛時，駕駛人應注意車前狀況，並隨
    時採取必要之安全措施，道路交通安全規則第９４條第３項
    定有明文。被告駕車自應注意上開保持交通安全之義務，詎
    被告不僅未盡上開義務，反而在開車行進間拿取其車內之礦
    泉水，致操作不當，而擦撞原告丁○○駕駛之０５２７－Ｐ
    Ｕ號自小客車，自屬違反上揭保護他人之法律。從而，原告
    依民法侵權行為之法律關係，請求被告賠償原告所受之損害
    ，洵屬有據。茲審酌原告各項請求如次：
(一)、汽車修復費用之損害：
    當事人於言詞辯論時為訴訟標的之捨棄或認諾者，應本於其
    其捨棄或認諾為該當事人敗訴之判決（民事訴訟法第３８４
  　條）。被告對於原告甲○○主張汽車修復費用２２１７６４
    元部分，予以認諾，願意全額支付，自應本於其認諾為判決
    ，亦即原告胡玉珍請求被告給付汽車修復費用２２１７６４
    元部分，應予勝訴判決。
(二)、汽車市價貶損之損害：
    按物被毀損時，被害人請求賠償物被毀損所減少之價額，得
    以修復費用為估定之標準，被害人如能證明其物因毀損所減
　　少之價額，超過必要之修復費用時，就其差額，仍得請求賠
　  償（最高法院７７年５月１７日作成７７年度第９次民事庭
    會議決議(一)參照）。系爭車牌號碼０５２７－ＰＵ號汽車，
    係三陽ＣＩＶＩＣ／ＥＸ車型、１７９９ＣＣ排汽量、９５
    年６月２２日出廠、原告胡玉珍於９５年６月２２日以６９
    ９０００元購買，並於翌（２３）日領牌之新車，此有汽車
    出廠與貨物稅完稅照證、奕勝美股份有限公司統一發票、汽
    車行車執照、汽車新領牌照登記書等在卷可稽。本件車禍９
    ５年８月５日發生時，系爭汽車出廠使用僅１月又１４日，
    原告主張當時市價按新車價格折舊１０％為６２９１００元
    （計算式：６９９０００Ｘ９０％＝６２９１００），業據
    提出中華民國汽車鑑價協會９５年１１月２４日中協（禹）
    字９５年００４號函附卷可稽，依函載：「茲證明三陽ＣＩ
    ＶＩＣ　ＥＸ　１７９９ＣＣ　自排車（新車價格陸拾玖萬
    玖仟元整），新領牌照未滿２個月者，按新車價格折舊１０
    ％（折價約柒萬元正）」，可知中華民國汽車鑑價協會，係
    針對系爭汽車所為折舊之鑑定，被告雖爭執其公信力，卻未
    能提出該鑑價有何瑕疪而不可採之處，故認被告請求另由中
    華民國汽車商業同業公會鑑定，並無必要性。又原告供陳系
　　爭汽車發生本件車禍經修復後，因價值貶損，估價僅有約４
　  ０００００元，被告訴訟代理人對此亦供陳：「我們有詢過
    價，原告系爭車子二手車目前也是估４０００００元，也有
    買主願意以４０００００元買糸爭車子」等語在卷（見本院
    ９５年１１月１２日言詞辯論筆錄），再者，原告甲○○已
    於９５年１２月７日將系爭汽車以４２８０００元出售予訴
　　外人謝財明，此為兩造不爭執之事實，復有卷附汽車買賣合
　  約書可證。是以原告胡玉珍據此主張系爭汽車因本件車禍所
    減少之價額，超過必要之修復費用，請求被告賠償所受市價
    貶損之差額損害２０１１００元（計算式：000000－
    000000＝２０１１００），自無不合，應予准許。
(三)、醫療費用：
    依民法第１９３條第１項規定，不法侵害他人之身體或健康
    者，對於被害人因此喪失或減少勞動能力或增加生活上之需
    要時，應負賠償責任。所謂健康權，則指為保持身體機能為
    內容之權利，破壞身體機能，即構成對健康權之侵害，包含
    對肉體及精神之侵害而言（參見曾隆興著，詳解損害賠償法
    ，三民書局發行，２００３年１月初版１刷，１１９頁）。
    本件原告３人發生車禍因創傷後壓力症候群，均持續在林新
　　醫院接受治療，有林新醫院之診斷證明書及診療費收據可證
　  ，其中原告丁○○因此支出醫療費用２７００元，原告甲○○因此支出醫療費用２８００元，原告戊○○因此支出醫療
    費用３６３８元，以上為原告因本件車禍支出醫療費用之自
    付額部分，此為兩造不爭執之事實，故原告據此請求被告給
    付原告丁○○２７００元、原告甲○○２８００元、原告戊○○３６３８元，即無不合，應予准許。
(四)、精神慰撫金：
　　原告因本件車禍，雖未受有明顯外傷，惟遭受極大驚嚇，產
　  生失眠、食慾差、不安焦慮、情緒低落、恐懼、心悸、發抖
    、注意力無法集中等急性壓力反應，原告戊○○更因本次車
    禍，產生害怕獨處、擔心家人安危等症狀，３人經醫師診斷
    為創傷後壓力症候群，均持續在林新醫院接受治療，已如前
　　述，又本件車禍後，被告將所有責任推給保險公司，迄今未
  　能達成調解或和解，更增加原告所受精神上之痛苦，是原告
    請求慰撫金即無不合。查原告丁○○、甲○○二人目前從事
    各種PE瓶、PET瓶、PP瓶及各種瓶蓋及特殊包材之經銷買賣
  　，每人每月之收入，大約為８萬元，而原告戊○○目前為國
　　二之學生；被告大學畢業，目前在長榮公司擔任課長，月入
　  約七萬元，此經兩造分別陳明在卷，並為兩造不爭執，復經
    本院依職權以稅務電子閘門查詢兩造之財產所得，此有稅務
    電子閘門財產所得調件明細表附卷可稽。爰審酌兩造之身分
　  、地位、經濟狀況、被告侵權行為之情節、原告所受損害等
    一切情狀，認原告請求被告賠償慰撫金，應各以１００００
    元為適當。
    綜上，原告所受上開損害原告甲○○合計４３５６６４元（
    計算式：２２１７６４＋２０１１００＋２８００＋１００
    ００＝４３５６６４），原告丁○○合計１２７００元（計
    算式：２７００＋１００００＝１２７００），原告戊○○
    合計１３６３８元（計算式：３６３８＋１００００＝１３
    ６３８）。從而，原告本於侵權行為損害賠償請求權，請求
    被告給付如上範圍內金額及自９５年１２月２３日起至清償
    日止，按週年利率５％計算之利息，為有理由，應予准許；
    逾此範圍，即無理由，不應准許。
七、本件其中汽車修復費用２２１７６４元，係本於被告認諾所
    為之判決，又本件判決原告勝訴部分，所命給付之金額亦未
    逾５０萬元，應適用民事訴訟法第３８９條第１項第１款、
    第５款之規定，依職權宣告假執行；又被告陳明願供擔保免
    為假執行，經核並無不合，爰酌定相當擔保金額宣告之。至
    於原告敗訴部分，其假執行之聲請失所附麗，應併予駁回。
八、本案事證已臻明確，兩造其餘攻擊防禦及證據方法，與本院
　　上開論斷無涉或無違，均毋庸再予審酌，附此敘明。
九、訴訟費用負擔及假執行之依據：民事訴訟法第７９條、第３
    ８９條第１項第１款、第５款、第３９２條第２項。
中　　華　　民　　國　　96　　年　　1　　月　　12 　　日
                  民事第二庭　法　官　許冰芬
以上正本係照原本作成
如對本判決上訴，須於判決送達後20日內向本院提出上訴狀
中　　華　　民　　國　　96　　年　　1　　月　　12 　　日
                    　　　　　書記官　陳其良
